【裁判字號】    98,聲判,186
【裁判日期】    981221
【裁判案由】    聲請交付審判
【裁判全文】
臺灣臺北地方法院刑事裁定             98年度聲判字第186號
聲  請  人  乙○○
代  理  人  青含國律師
被      告  丙○○
            甲○○
上列聲請人因告訴被告等人妨害自由等案件，經臺灣臺北地方法
院檢察署檢察官於中華民國97年12月22日以97年度偵字第6097號
為不起訴處分，聲請人聲請再議，經臺灣高等法院檢察署檢察長
於中華民國98年9 月3 日以98年度上聲議字第5471號處分書駁回
再議，聲請人聲請將本件交付審判，本院裁定如下：
    主  文
聲請駁回。
    理  由
一、按告訴人不服上級法院檢察署檢察長或檢察總長認再議為無
    理由而駁回之處分者，得於接受處分書後10日內委任律師提
    出理由狀，向該管第一審法院聲請交付審判；法院認交付審
    判之聲請不合法或無理由者，應駁回之，刑事訴訟法第258
    條之1 、第258 條之3 第2 項前段，分別定有明文。查本件
    聲請人乙○○以被告丙○○、甲○○涉犯妨害自由等罪嫌，
    向臺灣臺北地方法院檢察署提出告訴，經該署檢察官偵查後
    ，於民國97年12月22日以97年度偵字第6097號為不起訴處分
    ，聲請人不服，聲請再議，經臺灣高等法院檢察署檢察長認
    再議無理由，於98年9 月3 日以98年度上聲議字第5471號處
    分書駁回聲請人再議之聲請，聲請人於98年9 月10日收受前
    揭駁回再議之處分書，並於同年9 月14日向本院聲請交付審
    判，則聲請人就被告聲請交付審判，程序上即為合法，合先
    敘明。
二、聲請交付審判意旨如聲請交付審判狀所載（如附件）。
三、按刑事訴訟法第258 條之1 規定告訴人得向法院聲請交付審
    判，揆其立法意旨，係對於「檢察官不起訴裁量權」制衡之
    一種外部監督機制，法院之職責僅在就檢察官所為不起訴之
    處分是否正確加以審查，藉以防止檢察機關濫權，依此立法
    精神，同法第258 條之3 第3 項規定「法院就交付審判之聲
    請為裁定前，得為必要之調查」，所謂「得為必要之調查」
    ，係指調查證據之範圍應以偵查中曾顯現者為限，不可就新
    提出之證據再為調查，亦不可蒐集偵查卷宗以外之證據，否
    則將與刑事訴訟法第260 條之再行起訴規定混淆不清。法院
    於審查交付審判之聲請有無理由時，除認為告訴人所指摘不
    利被告之事證，未經檢察機關詳為調查或斟酌，或不起訴處
    分書所載理由違背經驗法則、論理法則或其他證據法則者外
    ，不宜率予交付審判。所謂告訴人所指摘不利被告之事證，
    未經檢察機關詳為調查，係指告訴人所提出請求調查之證據
    ，檢察官未予調查，且若經調查，即足以動搖原偵查檢察官
    事實之認定及處分之決定，倘調查結果，尚不足以動搖原事
    實之認定及處分之決定者，仍不能率予交付審判。次按，犯
    罪事實應依證據認定之，無證據不得認定犯罪事實，同法第
    154 條第2 項定有明文；又所謂認定犯罪事實之證據，係指
    適合於被告犯罪事實認定之積極證據而言，苟積極證據之本
    身存有瑕疵而不足為不利於被告事實之認定時，即應為有利
    於被告之認定，更不必有何有利之證據。而認定犯罪事實所
    憑之證據，無論係直接證據或間接證據，其為訴訟上之證明
    ，須於通常一般之人均不致有所懷疑，而得確信其為真實之
    程度者，始得據為有罪之認定，倘其證明尚未達到此一程度
    ，而有合理之懷疑存在，本諸無罪推定原則，自應為被告無
    罪之諭知（最高法院76年臺上字第4986號判例意旨、92年度
    臺上字第2570號判決意旨參照）。又刑法第306 條第1 項所
    謂無故侵入他人住宅，係指無正當理由擅入他人住宅而言，
    此有最高法院22年上字第8910號判例意旨可資參考。依此，
    所謂「無故」，即指無正當理由，而正當理由，不以法律明
    文規定者為限，習慣上或道義上所許可，而無背於公序良俗
    ，亦屬之，例如因訪親友、募捐款項、索討債務、投遞電信
    、追覓家禽而入他人住居處所者，即屬正當理由。至於刑法
    第306 條第2 項後段「受退去之要求而仍留滯者」，係指進
    入他人住宅後，已受退去之要求，而無正當理由仍留滯不退
    之行為，易言之，亦以無故為其要件。
四、被告丙○○、甲○○固不否認有於民國97年1 月20日23時許
    ，前往聲請人乙○○位於臺北市○○區○○路105 號1 樓之
    2 住處，欲向聲請人要求返還聲請人所持有臺灣蜜珂國際有
    限公司（下稱蜜珂公司）內部人事及薪資等資料，惟均堅決
    否認有何侵入住宅之犯行，並俱辯稱：是聲請人之子開門，
    伊等2 人才進入屋內，聲請人請伊等離去，並請警員到場處
    理，伊等亦隨即退出屋外等候等語。經查：
  (一)被告丙○○、甲○○分別為蜜珂公司之管理部經理，而聲請
    人原為該公司之員工，並擔任人事會計職務。嗣因告訴人將
    蜜珂公司部分資料攜帶回家，而被告2 人認此情節嚴重，乃
    於97年1 月20日23時許，一同前往聲請人位於臺北市○○區
    ○○路10 5號1 樓之2 住處，欲要求聲請人將該等公司資料
    返回蜜珂公司等情，此為被告2 人、聲請人所均不爭執（見
    97年度偵字第6097號偵查卷第7 頁至第11頁、第14頁至第15
    頁），並有卷附錄音對話內容譯文、蜜珂公司資料各1 份（
    同前偵查卷第69頁以下、第119 頁至第203 頁）在卷可稽。
    是此部分事實，首堪認定。
  (二)又依被告2 人一再供稱斯時是聲請人之子自行開門讓渠等進
    入屋內等情，核與卷附錄音對話內容記載：「‧‧‧聲請人
    問：誰開門的？聲請人之子答：我。聲請人問：你為何去開
    門？聲請人之子答：因為那個阿姨叫我那個‧‧‧聲請人答
    ：我是你媽媽，阿姨叫你‧‧‧你為何讓陌生人進來，我不
    是說過嗎，不要讓陌生人進來嗎‧‧‧」等語，足認本案於
    97年1 月20日23時許，被告2 人確係經由聲請人之子開門而
    進入聲請人位於臺北市○○區○○路105 號1 樓之2 住處甚
    明。而依聲請人之子當時年紀已滿7 歲，就讀國小一年級，
    此有戶籍謄本1 份附卷足憑（同前偵查卷第209 頁），此亦
    為聲請人所不爭執（見98年上聲議字第5471號偵查卷第7 頁
    ），已是能對一般簡單日常生活所需，為進退應對之人，再
    佐以前揭錄音對話內容亦可知悉，聲請人平日亦對其子告誡
    不得隨意開門之重要性等情，是聲請人之子就此應屬有辨識
    能力之人，依此，聲請人之子既允許被告2 人進入前揭住處
    內，並替被告2 人開門，且被告2 人主觀上亦是認為經聲請
    人之子之同意下開門始進入屋內，已難認被告2 人有何刑法
    第306 條第1 項之無故侵入他人住宅之行為。
  (三)又觀諸卷附錄音對話內容所示（見97年度偵字第6097號偵查
    卷第69頁以下），聲請人雖曾數度要求被告2 人離去前揭住
    處，而被告2 人亦未於第一時間即行退去之情，惟經本院再
    檢視該錄音對話內容結果，被告2 人未隨即離去該住處之原
    因乃是一再要求聲請人返還蜜珂公司所有之文件，核與被告
    2 人一再供稱前往聲請人住處是為取回蜜珂公司所有文件資
    料均相符合，堪認被告2 人於受聲請人退去之要求後，仍停
    留聲請人前開住處內之原因，亦是欲向聲請人取回聲請人所
    持有蜜珂公司之文件。再徵諸聲請人自承被告2 人斯時滯留
    期間約10分鐘等情（見98年上聲議字第5471號偵查卷第7 頁
    ），並非甚長，佐以被告2 人於警員到達前，已自行至門口
    等候（見97年度偵字第6097號偵查卷第72頁錄音對話內容）
    ，亦無橫生事端，應為道義上、習慣上所應允許，而無背於
    公序良俗，屬正當理由。是被告2 人於受聲請人退去之要求
    後，仍停留聲請人前開住處內之行為，自非「無故」，揆諸
    前揭說明，顯與刑法第306 條第2 項之受退去之要求而仍留
    滯之構成要件有間。
五、綜上所述，尚難遽認被告丙○○等2 人之前揭行為已有刑事
    不法，而本件臺灣臺北地方法院檢察署檢察官所為之不起訴
    處分，及臺灣高等法院檢察署檢察長之駁回再議處分書，已
    就聲請人於偵查中提出之告訴理由詳予斟酌，並詳加論述所
    憑證據及其理由，並無任何違背經驗法則、論理法則或其他
    證據法則之情形，是本件聲請人聲請交付審判，為無理由，
    應予駁回。
據上論斷，應依刑事訴訟法第258 條之3 第2 項前段，裁定如主
文。
中    華    民    國    98    年    12    月    21    日
                        臺灣臺北地方法院刑事第十七庭
                              審判長法  官  劉煌基

                                    法  官  葉力旗
                                    法  官  賴淑美
以上正本證明與原本無異。
本裁定不得抗告。
                                    書記官  許翠燕
中    華    民    國    98    年    12    月    23    日

司法院資訊處製作；財團法人民間司法改革基金會備份。
